【裁判字號】    98,交抗,3038
【裁判日期】    981230
【裁判案由】    違反道路交通管理處罰條例
【裁判全文】
臺灣高等法院交通事件裁定            98年度交抗字第3038號
抗   告   人
即原處分機關  交通部公路總局新竹區監理所中壢監理站
代   表   人  賴柏宏
受 處  分 人  甲○○
上列抗告人因受處分人違反道路交通管理處罰條例案件，不服臺
灣桃園地方法院，中華民國98年11月20日所為裁定（98年度交聲
字第3029號），提起抗告，本院裁定如下：
    主  文
原裁定撤銷，發回臺灣桃園地方法院。
    理  由
一、原處分意旨略以：受處分人甲○○於民國 98年6月24日14時
    58分許，駕駛車牌號碼NN-122號營業遊覽大客車，行經桃園
    縣中壢市○○路76號前時，肇事致人輕傷，經警到場處理後
    ，測得受處分人呼氣所含之酒精濃度高達每公升0.37毫克，
    遂以受處分人有違反道路交通管理處罰條例第35條第1項第1
    款規定之行為製單舉舉發（桃警局交字第DB0000000號舉發
    違反道路交通管理事件通知單）及移置保管上開車輛。嗣經
    原處分機關於98年9月24日以壢監裁字第裁53-DB0000000 號
    裁決書依道路交通管理處罰條例第35條第2項之規定，裁處
    罰鍰新臺幣（下同）22,500元，吊銷駕駛執照，並施以道路
    交通安全講習。
二、聲明異議意旨略以：伊駕駛大客車酒駕，因無大客車駕駛執
    照，所以被吊扣職業聯結車駕照，伊靠駕駛聯結車謀生，請
    不要吊扣其職業聯結車執照等語。
三、原裁定意旨略以：查原處分機關認本件依本案道路交通管理
    處罰條例第35條第1項第1款規定，吊扣受處分人職業聯結車
    駕駛執照，於同條例第68條修正後，吊扣受處分人所領有憑
    以許可駕駛汽車之駕駛執照，仍符合立法意旨云云，顯有誤
    會。按行政行為採取之方法所造成之損害不得與欲達成目的
    之利益顯失均衡，行政程序法第7條第3款定有明文及行政罰
    法第18條規定意旨可資參照，故受處分人於上情若無大客車
    駕駛執照可供吊扣時，吊扣其職業聯結車駕駛執照以代之，
    雖可達成限制受處分人繼續駕駛營業用大客車之目的，惟亦
    同時造成限制受處分人繼續駕駛職業聯結車之結果，所造成
    之損害已與欲達成目的之利益顯失均衡。且依前開所述修正
    後即本件行為時之道路交通管理處罰條例第68條規定，其既
    已將「吊扣」各級車類駕照之規定予以刪除，原處分機關自
    不能逕行處分吊扣受處分人其他車種之駕駛執照，即依該條
    修正之立法意旨，顯然不得吊扣受處分人違規當時所駕駛營
    業用大客車以外之其他車種之駕駛執照。故原處分機關因受
    處分人駕駛營業用大客車而有上開違規行為，因受處分人並
    無營業用大客車駕駛執照因而逕行吊扣其職業聯結車駕駛執
    照，顯已逾越修正後道路交通管理處罰條例第68條之規範意
    涵及範圍，於法自有未合，復因受處分人係以駕駛聯結車為
    業，此經其陳明在卷，則上開處分亦同時剝奪受處分人駕駛
    連結車之權利，對其工作權造成極大之損害，故受處分人此
    部分聲明異議理由，自屬可採。縱原處分機關認現行道路交
    通管理處罰條例第68條條文內容，或有造成越級駕駛人違規
    酒後駕車時，受無須吊扣駕駛執照之利益，然此關於駕駛執
    照管理所衍生之問題，適用上不盡妥適之情形，係屬刑事立
    法政策之範疇，並非審判機關所能決定，仍應循立法途徑解
    決（至於是否應依修法意旨創設如在高等級駕駛執照上註記
    不得駕駛特定較低等級汽車或機器腳踏車之行政措施或處分
    ，此乃修改法規之問題，自不待言），非可自行解釋逾越法
    條規範之意涵而為適用。綜上所述，原處分關於吊扣受處分
    人駕駛執照12個月之處分，僅能吊扣受處分人之營業用大客
    車駕駛執照，而不得代以吊扣其僅有之職業聯結車駕駛執照
    ，則該部分之處分顯然無法執行，原審法院即無從予以維持
    。從而，受處分人提出聲明異議就吊扣駕駛執照部分為有理
    由，且因本件為一交通違規行為，吊扣處分與罰鍰、道路安
    全講習部分無從區分，雖受處分人未就施以道路交通安全講
    習部分有所爭執，且原處分關於罰鍰部分並無違誤，然仍應
    將原處分撤銷，並裁處受處分人罰鍰新臺幣貳萬貳仟伍佰元
    ，並應接受道路交通安全講習。
四、抗告意旨略以：道路交通管理處罰條例第35條第1 項：「汽
    車駕駛人，駕駛汽車經測試檢定有（第1 款、酒精濃度超過
    規定標準。）者，處新臺幣一萬五千元以上六萬元以下罰鍰
    ，並當場移置保管該汽車及吊扣其駕駛執照一年；」、第2
    項「汽車駕駛人駕駛營業大客車有前項應受吊扣情形者，吊
    銷其駕駛執照。」、第67條第2項後段：「...；汽車駕駛人
    駕駛營業大客車，曾依第三十五條第二項規定吊銷駕駛執照
    者，四年內不得考領駕駛執照。」、第68條：「汽車駕駛人
    ，因違反本條例及道路交通安全規則之規定，受吊銷駕駛執
    照處分時，吊銷其持有各級車類之駕駛執照。」本站98年9
    月24日壢監裁字第裁53-DB0000000號裁決書係依據道路交通
    管理處罰條例第35條第2項規定「吊銷」其汽車駕照，並無
    吊扣處分；另觀之原聲明異議狀，異議人亦係對吊銷駕照4
    年之處分提出異議，並無原裁定理由所謂「吊扣」駕照處分
    ，原裁定顯有誤解，且本站依據道路交通管理處罰條例第68
    條規定「吊銷」受處分人其持有各級車類之駕駛執照，於法
    並無違誤，准請撤銷原裁定。
五、本院查：
  (一)本件受處分人甲○○於上揭時間，駕駛車號NN-122號營業遊
    覽大客車，行經桃園縣中壢市○○路76號前時，肇事致人輕
    傷，經警到場處理後，測得受處分人呼氣所含之酒精濃度高
    達每公升0.37毫克等事實，已為受處分人所不爭，並有桃園
    縣政府警察局98年6月24日桃警局交字第DB0000000號舉發違
    反道路交通管理事件通知單附卷可稽，是受處分人上揭交通
    違規事實，堪予認定。
  (二)按汽車駕駛人，駕駛汽車經測試檢定酒精濃度超過規定標準
    者，處15,000元以上60,000元以下罰鍰，並當場移置保管該
    汽車及吊扣其駕駛執照1年；汽車駕駛人駕駛營業大客車有
    前揭應受吊扣情形者，吊銷其駕駛執照；又汽車駕駛人，因
    違反本條例及道路交通安全規則之規定，受吊銷駕駛執照處
    分時，吊銷其持有各級車類之駕駛執照，道路交通管理處罰
    條例第35條第1項、第2項、第68條分別定有明文。次按道路
    交通管理處罰條例第68條業於94年12月14日修正公布，經行
    政院以95年2月27日行政院院臺交字第0950082898 號令核定
    自95年3月1日施行，該條修正後規定「汽車駕駛人，因違反
    本條例及道路交通安全規則之規定，受吊銷駕駛執照處分時
    ，吊銷其持有各級車類之駕駛執照」，與修正前同條文相比
    較，係將「吊扣」駕駛執照處分效力擴及吊扣所持有之各級
    車類駕駛執照之規定刪除。考其修正理由，乃舊法將違規駕
    駛人所持有各級車類之駕駛執照一併吊扣失之過酷，影響人
    民工作及生活甚鉅，限縮修正前條文之適用，依修正後規定
    ，固不再吊扣其持有各級車類之駕駛執照，然於受「吊銷」
    駕駛執照處分時，仍應吊銷其持有各級車類之駕駛執照至為
    明確，如此規定，係因受重大違規之吊銷駕駛執照處分，駕
    駛人多係不宜再享有駕駛行為者使然，況駕駛人雖被吊銷駕
    駛執照，依道路交通安全處罰條例第67條第1項但書及第67
    條之1等規定，在符合特定條件下，得於一定期間後再向公
    路監理機關申請考領駕照，並無礙於駕駛人之生存權與工作
    權。從而，原處分機關因受處分人上開交通違規事實，依道
    路交通管理處罰條例第35條第2項之規定，吊銷受處分人所
    持有之職業聯結車駕駛執照，與修正後道路交通管理處罰條
    例第68條之規定並無不合。原處分機關顯非依道路交通管理
    處罰條例第35條第1項之規定，吊扣受處分人所持有之職業
    聯結車駕駛執照，原審誤認原處分機關係依據道路交通管理
    處罰條例第35條第1項第1款規定，吊扣受處分人職業聯結車
    駕駛執照，並進而援用修正後之道路交通管理處罰條例第68
    條規定，認為原處分機關顯然不得吊扣受處分人違規當時所
    駕駛營業用大客車以外之其他車種駕駛執照，因而撤銷原處
    分，顯有違誤。綜上，抗告人前揭抗告尚非無理由，應由本
    院將原裁定撤銷，發回原法院為妥適之處理，更為適當之裁
    定。
據上論斷，應依道路交通管理處罰條例第89條、道路交通案件處
理辦法第26條、刑事訴訟法第413條前段，裁定如主文。
中    華    民    國    98    年    12    月    30    日
                  刑事第二十三庭審判長法  官  許宗和
                                      法  官  沈君玲
                                      法  官  林海祥
以上正本證明與原本無異。
不得再抗告。
                                      書記官  林淑貞
中    華    民    國    98    年    12    月    31    日


司法院資訊處製作；財團法人民間司法改革基金會備份。
